【裁判字號】    92,台上,3471
【裁判日期】    920626
【裁判案由】    違反毒品危害防制條例
【裁判全文】
最高法院刑事判決                              九十二年度台上字第三四七一號
    上  訴  人  甲○○
右上訴人因違反毒品危害防制條例案件，不服台灣高等法院中華民國九十二年三月十
九日第二審判決（九十二年度上訴字第一一號，起訴案號：台灣桃園地方法院檢察署
九十一年度偵字第一三七五八號），提起上訴，本院判決如左：
    主  文
原判決及第一審判決均撤銷。
甲○○共同運輸第一級毒品，累犯，處無期徒刑，褫奪公權終身。
扣案第一級毒品海洛因（合計淨重壹玖捌點陸捌公克，包裝重壹捌捌點柒陸公克，純
度百分之陸柒點壹捌，純質淨重壹點肆柒公克）沒收銷燬之。扣案塑膠袋九個、
膠帶一糰及紅底花色領帶一條，均沒收。
    理  由
本件原判決認定上訴人甲○○前有多次前科，於民國（下同）八十年間因違反肅清煙
毒條例案件，經台灣基隆地方法院判處有期徒刑三年十月確定，刑期自八十年七月三
十日起至八十四年一月二十五日止，嗣經假釋並交付保護管束，期間自八十二年十二
月十四日起至八十三年十二月二十四日止，惟於八十三年間又因違反肅清煙毒條例案
件及竊盜罪，經台灣基隆地方法院分別判處有期徒刑三年六月及五月確定，嗣二罪經
定應執行有期徒刑三年八月，而前開八十年間違反肅清煙毒條例該案亦因假釋期間更
犯罪經撤銷，殘餘刑期一年十日，經合併執行後，於八十六年十月十六日假釋，假釋
期滿（於八十八年五月二十七日期滿）。未經撤銷假釋，其未執行之刑，以已執行論
，（原判決及第一審判決對於執行完畢日期之記載，應予更正如上），猶不知悔改，
因己身有施用海洛因之惡習無法戒除，乃圖至大陸地區購買價格較低廉零散之海洛因
供己施用，遂委託基隆市某不知名之旅行社為其代辦護照及台胞證並購買機票，於九
十一年七月二十六日，至桃園縣大園鄉「中正國際機場」搭乘「長榮航空公司」班機
到香港，再搭乘當地巴士至大陸地區廣東省深圳公明鎮，經由一姓名年籍不詳綽號「
阿發」之成年男子代其向一姓名年籍不詳綽號「黑龍」之成年男子購買海洛因，嗣該
名綽號「黑龍」之成年男子乃向其探詢願否以每塊第一級毒品海洛因磚新台幣（下同
）五萬元之代價為之攜運毒品至台灣，甲○○因本身有吸食毒品之惡習導致經濟狀況
欠佳之情況下，遂慨然應允，並告知「黑龍」其預定搭乘九十一年七月二十九日ＢＲ
｜八七二號班機回台。迨同年月二十九日上午九時許，該名綽號「黑龍」之成年男子
即攜帶第一級毒品海洛因磚一塊（合計淨重一九八．六八公克，包裝重一八八．七六
公克，純度六七．一八％，純質淨重一三三．四七公克）至甲○○居住之飯店房間交
付予甲○○，並將其所有之紅底花色領帶一條交付予甲○○，告知以佩戴該條領帶為
記號，於抵達中正機場後至機場旁之巴士站等候前來接洽之人即可。甲○○遂與該名
綽號「黑龍」之成年男子乃基於共同私運管制進口物品即毒品海洛因前來台灣之犯意
聯絡，先在當地購買透明塑膠袋及膠帶，以刀片將該海洛因磚削成粉碎狀，並將削碎
之海洛因以所購得之塑膠袋分裝成不等量之九包，再用透明膠帶在其左、右大腿內側
各黏貼一包海洛因，另在左小腿內側黏貼四包海洛因，在右小腿內側黏貼三包海洛因
後，再穿上長褲，隨即搭乘當地巴士至香港，再搭乘同日自香港機場起飛之長榮航空
公司編號ＢＲ｜八七二號班機回台，而於當日晚間飛抵台灣之中正國際機場，私自運
輸管制進口之第一級毒品海洛因進入我國國境。迨是日晚間九時三十分許，甲○○經
由中正機場第二航廈入境檢查室第六號檢查檯辦理入境通關手續之際，為財政部台北
關稅局（下稱台北關稅局）人員認形跡可疑再請其至第二號檢查檯檢查時，當場自甲
○○身上扣得前述毒品（合計淨重一九八．六八公克，包裝重一八八．七六公克，純
度六七．一八％，純質淨重一三三．四七公克），及甲○○所有供包裝、綑綁毒品之
透明塑膠袋九個及透明膠帶一糰，甲○○所佩戴作為聯絡前來接洽毒品者記號之紅底
花色領帶一條，而查獲等情。係以上揭事實，業據上訴人於台北關稅局、法務部調查
局桃園縣調查站（下稱調查站）受訊問及於第一次受檢察官訊問時供承不諱，經從上
訴人左右大小腿內側所搜獲之白粉九包經送法務部調查局鑑定結果，均含有第一級毒
品海洛因成分，亦有該局鑑定通知書一紙附卷可稽，復有卷附台北關稅局扣押貨物、
運輸工具收據及搜索筆錄各一份、現場查獲照片二幀及扣案透明塑膠袋九個及膠帶一
糰以及紅底花色領帶一條足資佐證，為其依憑認定之證據及理由，並以上訴人雖於嗣
後於檢察官偵查中暨一審及原審翻異前供辯稱：伊係以十五萬元代價向「黑龍」之男
子購買扣案之毒品供自己吸用等語，然查上訴人於偵查中供承其經濟狀況不好，以打
零工為生，每月收入約三萬元，又其每日需施用海洛因二公克，一公克五百元等情，
則上訴人每月賺取工資扣除其每日施用毒品之花費約一千元，其焉有何資力以十五萬
元代價向「黑龍」之男子購買扣案之海洛因供自己施用？足認其所辯乃屬避重就輕之
詞，委無足採。上訴人於原審另辯稱：其於關稅局、調查站所受訊問係夜間疲勞訊問
，筆錄內容不符其陳述意旨等語，然上訴人係同意為夜間訊問（見偵查卷第二頁記載
），且其係於未逾二十四小時內經移送檢察官，足認其上開所辯亦係企圖推卸刑責之
詞，不足採信，於理由內詳予指駁。因認上訴人犯行洵堪認定，核所為係犯私運管制
物品進口罪及運輸第一級毒品罪，所犯上開犯罪，與綽號「黑龍」之男子，有犯意聯
絡及行為分擔，應論為共同正犯。二罪出於一行為，應依想像競合犯之規定，從一重
之運輸第一級毒品罪處斷，其於前科犯罪受徒刑執行完畢後，五年以內再犯本件有期
徒刑以上之罪，為累犯，除法定刑死刑、無期徒刑部分，依法不得加重外，應就法定
刑得併科罰金刑部分加重其刑，因而對上訴人論處共同運輸第一級毒品累犯罪刑，固
非無見。又查上訴人於第一次受檢察官訊問時，仍就其如何受「黑龍」之託，以五萬
元代價，從大陸深圳挾帶扣案海洛因至台灣等情供承明確，並供稱警訊筆錄為實在等
語（見偵查卷第三十三頁、第三十四頁），佐以前揭事證，自足以認定上訴人犯行，
上訴意旨仍執陳詞否認犯罪，自非可採。然查自大陸地區私運物品進入台灣地區，以
私運物品進口論，適用懲治走私條例規定處斷，此觀該條例第十二條之規定自明。上
訴人自大陸地區私運管制物品即第一級毒品進口部分，係犯上開條例第十二條、第二
條第一項之準走私罪，第一審判決漏未適用上開條例第十二條規定予以論科，自有適
用法則不當之違法，原判決未予糾正，仍判予維持，同有違誤。據此應認上訴人之上
訴為有理由，惟原判決此項違法，尚不影響於事實之確定，本院可據以為裁判，爰將
第一審判決及原判決撤銷，自為判決，審酌上訴人有多次犯罪前科，仍私運毒品來台
，危害國人健康非淺，及其於偵查中坦承犯行等犯罪情狀，仍科以原判決所量處之無
期徒刑，並依法宣告褫奪公權終身，扣案如主文所示之第一級毒品海洛因，應依毒品
危害防制條例第十八條第一項前段，諭知沒收銷燬。扣案之塑膠袋九個及膠帶一糰及
紅底花色領帶一條，為上訴人供運輸毒品犯罪所用之物，應依同條例第十九條第一項
宣告沒收。
據上論結，應依刑事訴訟法第三百九十七條、第三百九十八條第一款，毒品危害防制
條例第四條第一項、第十八條第一項前段、第十九條第一項，懲治走私條例第二條第
一項、第十二條，刑法第十一條前段、第二十八條、第五十五條、第四十七條、第三
十七條第一項，判決如主文。
中      華      民      國    九十二    年      六      月    二十六    日
                              最高法院刑事第十一庭
                                  審判長法官  呂  潮  澤
                                        法官  白  文  漳
                                        法官  陳  世  雄
                                        法官  孫  增  同
                                        法官  林  開  任
      右正本證明與原本無異
                                              書  記  官
中      華      民      國    九十二    年      七      月      一      日


司法院資訊處製作；財團法人民間司法改革基金會備份。
